臺灣雲林地方法院民事判決　　　　　　　 95年度訴字第560號
原　　　告　丁○○
訴訟代理人　甲○○
被　　　告　乙○○
訴訟代理人　丙○○
上列當事人間請求損害賠償事件，本院於民國96年 6月25日言詞
辯論終結，判決如下：
    主  文
被告應給付原告新台幣壹拾肆萬柒仟壹佰肆拾柒元，及自民國九
十五年十月二十七日起至清償日止，按週年利率百分之五計算之
利息。
原告其餘之訴駁回。
訴訟費用由被告負擔十八分之一，餘由原告負擔。
本判決第一項得假執行，但被告如以新台幣壹拾肆萬柒仟壹佰肆
拾柒元，為原告預供擔保後，得免假執行。
原告其餘假執行之聲請駁回。
    事實及理由
一、原告主張：被告於民國94年1 月27日上午近8 時許，駕駛車
    牌號碼2535 -JK號自用小客車，沿雲林縣虎尾鎮○○路由東
    向西方向行駛，行經該復興路與忠孝路之閃光號誌交岔路口
    處時，原應注意車前狀況，隨時採取必要之安全措施，及閃
    光紅燈表示「停車再開」，車輛應減速接近，先停止於交岔
    路口前，讓幹道車優先通行後認為安全時，方得續行，而依
    當時天候晴、日間有自然光線、路面乾燥無缺陷、道路無障
    礙物、視距良好等情，並無不能注意之情事，詎被告疏未注
    意，於該交岔路口前遇有閃光紅燈號誌，竟未減速接近、停
    止，亦未注意左右來車，即貿然穿越該交岔路口，適有原告
    騎乘車牌號碼GJY- 275號重型機車，由南向北駛來，亦疏未
    注意其行向為閃光黃燈，表示警告，應減速接近，小心通過
    ，及疏未注意車前狀況，於該交岔路口突見被告所駕駛之自
    小客車穿越路口，乃急向左轉閃避，但仍閃避不及，被告所
    駕駛之自用小客車左側車身遂與原告所騎乘之機車右側車身
    發生碰撞，造成原告人車倒地，因而受有背部挫傷、右下肢
    多處擦傷、上唇擦傷、頭部受傷、創傷後癲癇等傷害。原告
    因被告上開侵權行為，致受有醫療費用新台幣（下同）10,2
    10元、看護費30,000元、不能工作損失50,000元、減少勞動
    能力損失2,131,784 元，及精神損害500,000 元之損害，爰
    依侵權行為損害賠償請求權提起本訴等語。並聲明：
　(一)被告應給付原告2,721,994元，及自起訴狀繕本送達之翌日
  　起至清償日止，按週年利率5%計算之利息。
  (二)願供擔保，請准宣告假執行。
二、被告則以：被告係遵循綠燈號誌行駛，就系爭車禍之發生要
    無過失可言，縱認被告有過失，惟原告所罹創傷後癲癇並非
    系爭車禍所肇致，是被告僅負原告因系爭車禍所罹背部挫傷
    、右下肢多處擦傷、上唇擦傷等傷勢所支出之醫療、看護費
　　，且原告所請求慰撫金之金額過高，請求酌減。末原告對本
  　件車禍之發生亦與有過失，請求過失相抵等語，資為抗辯。
    並聲明：
  (一)原告之訴駁回。
  (二)如受不利判決，願供擔保免為假執行。
三、兩造不爭執之事實：
  (一)被告於94年1 月27日上午近8 時許，駕駛車牌號碼2535 -JK
    號自用小客車，在雲林縣虎尾鎮○○路與忠孝路之閃光號誌
    交岔路口處，與原告騎乘車牌號碼GJY- 275號重型機車發生
    碰撞，造成原告人車倒地，而受有背部挫傷、右下肢多處擦
    傷、上唇擦傷等傷害。
　(二)原告支出醫療費用共計10,210元。
　(三)看護費用按每日1,000元計算。
  (四)稅務電子閘門財產所得調件明細表、財團法人長庚紀念醫院
    林口分院95年12月20日（95）長庚院法字第1292號函、財團
    法人天主教若瑟醫院95年12月21日95若瑟秘字第1263號函。
　(五)原告迄未受領強制汽車責任保險金。
四、兩造所爭執之處，應在於：
  (一)被告駕駛上開車輛是否係遵循號誌行駛，而就系爭車禍之發
    生無過失責任可言？
　(二)原告所受之創傷後癲癇傷害與系爭車禍有無相當因果關係？
　(三)原告可得請求被告賠償之項目、金額為何？
　(四)原告就系爭車禍之發生有無與有過失？
六、茲論述如下：
　(一)原告主張被告於上開時地，駕駛自小客車，因行經有閃光紅
　  燈號誌之交岔路口，未減速接近、停止，讓幹線道車優先通
    行，即貿然穿越該交岔路口肇事，致原告受有背部挫傷、右
    下肢多處擦傷、上唇擦傷、頭部受傷、創傷後癲癇等傷害之
    事實，業據其提出診斷證明書為證，被告雖辯稱係遵循綠燈
    號誌行駛，系爭車禍之發生要無過失可言等語，然依被告於
    94年1 月27日交通事故談話紀錄時自承其所行駛之復興路為
    閃紅燈，及警詢時陳稱肇事路段無號誌，標誌、標線都清楚
    等情觀之，顯然當時之號誌並非紅綠燈，且衡諸常情，一般
    人於車禍發生後，倘若確係對方闖紅燈，必定爭執到底，豈
    有可能於員警詢問時均支字未提，反而告知員警非肇事當時
    燈號之理？足認系爭車禍發生當時，被告行進道路之號誌確
    係閃光號誌乙節無訛，是被告所辯，顯不足採信，被告就系
    爭車禍之發生有過失，況本件車禍經台灣省嘉雲地區車輛事
    故鑑定委員會鑑定結果，亦認若肇事當時是閃光號誌，則被
    告駕駛自用小客車，行經閃光紅燈號誌交岔路口，支線道車
    未暫停讓幹線道車先行，為肇事主因，原告駕駛普通重機車
    ，行經閃光黃燈號誌交岔路口，未減速接近，小心通過，為
    肇事次因，有上開函文附於本院95年度交簡上字第18號刑事
    卷可佐，且被告因上開過失傷害之犯行亦經本院以95年度交
    簡上字第18號判決有期徒刑3月，如易科罰金，以300銀元折
    算 1日確定在案，復由本院調閱上開刑事案卷核對無訛，並
    有該刑事判決附卷可稽，堪信原告主張被告過失傷害伊一事
    為真實。
　(二)按當事人主張有利於己之事實者，就其事實有舉證之責任，
  　民事訴訟法第277 條前段定有明文。又按原告對於自己主張
    之事實已盡證明之責後，被告對其主張，如抗辯其不實並提
    出反對之主張者，則被告對其反對之主張，亦應負證明之責
    ，此為舉證責任分擔之原則，最高法院18年度上字第2855號
    判例可資參照。
  1.原告主張其所罹之創傷後癲癇係系爭車禍所肇致等語，業據
    其提出診斷證明書為證，惟為被告所否認，並以前開情詞置
    辯，則揆之上開判例意旨可知，原告自應就上開有利於己之
    事實先負舉證責任。
  2.經查，原告主張其所罹之創傷後癲癇係系爭車禍所肇致等語
  　，業據其提出診斷證明書為證，惟為被告所否認，並以前開
  　情詞置辯，本院為明瞭原告所罹之創傷後癲癇究否係系爭車
  　禍所肇致，乃依職權向財團法人長庚紀念醫院林口分院、財
  　團法人天主教若瑟醫院函詢上情，上開醫院分別函覆稱：「
  　．．二、據病歷所載，趙君並未於94年 1月27日至本院急診
　  ，而係於94年2月3日至本院門診，另其自94年2月3日起迄今
　　，至本院門診就診次數共計31次，時間別請參附件。三、依
　　95年12月15日病患最近乙次回診之病情研判，其復原狀況佳
　　，已無癲癇發作現象，故尚未達勞工保險殘障給付標準表所
　　定之殘廢程度。另其勞動能力有無喪失及喪失比例建請　鈞
　　院參本院所提病情說明，並依病患之職業、年齡、再教育、
　　再就職或轉業之可能性卓審之。」「一、病患丁○○於94年
　　 1月27日至急診求診，經Ｘ光檢查並無骨折，診斷為多處擦
　　傷、挫傷及眩暈，並無住院。94年1月31日門診求診。94年2
　　月 1日門診開立診斷書，即未追蹤治療。依本院之病歷資料
　　，無法判斷車禍與癲癇有無關係。病人急診就醫後，僅在本
　　院門診就診 2次，故無法了解治療結果及其他事情。」等文
　　，有財團法人長庚紀念醫院林口分院95年12月20日（95）長
　　庚院法字第1292號函、財團法人天主教若瑟醫院95年12月21
　　日95若瑟祕字第1263號函附卷可稽，因上開醫院函文無法認
　　定原告所罹之創傷後癲癇究否係系爭車禍所肇致乙節，本院
　　遂再檢附上開醫院所函附之原告病歷資料，及本院95年度交
　　簡上字第18號全部刑事卷，囑託行政院國軍退除役官兵輔導
　　委員會台中榮民總醫院鑑定，該院函覆稱：「．．三、依長
　　庚紀念醫院神經外科李醫師門診記錄提到『疑似發作：左手
　　痙攣』，神經內科張醫師門診記錄提到『94年 2月10日以後
　　無左肢抽動，四肢肌力均為 5分（正常）』，頸部磁振造影
　　報告提及『第四至第五頸脊節疑似輕微挫傷』，天主教若瑟
　　醫院及長庚紀念醫院均無腦波檢查報告證實趙先生腦部出現
　　癲癇放電。根據以上資料，趙先生左手痙攣或抽動也有可能
　　是頸脊髓輕微挫傷之症狀，不見得一定是癲癇。左手之問題
　　，依長庚紀念醫院資料顯示94年9月2日初次看神經內科門診
　　時已復原，理應不影響工作。四、『眩暈』並未出現於長庚
　　紀念醫院之門診記錄，天主教若瑟醫院急診記錄提到『頭昏
　　』，但未提及『眩暈』，『頭昏』為主觀感覺，『眩暈』則
　　可由耳鼻喉科做前庭功能檢查提供客觀資料，但若瑟醫院及
　　長庚紀念醫院並無此檢查報告。」等文，有行政院國軍退除
　　役官兵輔導委員會台中榮民總醫院96年 3月13日中榮醫企字
　　第0960003506號函附卷可參，因該院就原告所罹之創傷後癲
    癇究否係系爭車禍所肇致乙節未有肯確之認定，本院遂再囑
    託財團法人長庚紀念醫院林口分院鑑定上開事項，該院回覆
    稱：「二、據趙君於本院門診之主訴，其於94年 1月27日之
    車禍發生前並無癲癇抽慉現象，兼頭部外傷乃癲癇之常見原
    因，故就醫學而言，可合理懷疑病患之癲癇發作與其94年 1
    月27日之車禍導致之頭部外傷間有相當因果關係；惟依96年
     2月10日後皆無癲癇復發現象，則就醫學而言，病患未來癲
    癇發作之機率機率應甚徵；則依上述，其應未達勞工保險條
    例第53條之殘廢等級程度，勞動力經評估後亦無喪失。」等
    文，有財團法人長庚紀念醫院林口分院96年 5月31日（96）
    長庚院法字第0375號函附卷可考，足認原告主張其所罹創傷
    後癲癇與系爭車禍有相當因果關係乙節，業已提出相當之證
    明。
　3.被告雖一再辯稱原告所罹之創傷後癲癇並非被告上開過失傷
　　害之犯行所致，詎林口長庚醫院虛偽填載原告病歷，並據以
　　為鑑定基礎，該鑑定報告顯不足採信等語，惟被告對其所指
　　財團法人長庚紀念醫院林口分院虛偽填載原告病情一事，僅
　　徒以原告並無腦波檢查報告，迭於財團法人長庚紀念醫院林
　　口分院就診，該院即有偏頗原告之情等語指摘，卻迄仍未舉
    證以實其說，是被告所辯此節，要不足取。再被告雖不服上
    開長庚紀念醫院林口分院鑑定結果，惟上開鑑定係本院要審
    認原告所罹創傷後癲癇與系爭車禍有無相當因果關係、目前
    之傷勢是否已痊癒、生活上是否需要他人協助及看護等必要
    情事，乃檢附本院95年度交簡上字第18號全部刑事卷，及原
    告歷次就診醫院即財團法人天主教若瑟醫院、財團法人長庚
    紀念醫院林口分院病歷，函請財團法人長庚紀念醫院林口分
    院予以鑑定，而被告迄不能提出上開長庚紀念醫院林口分院
    函文有何錯誤或不妥，自堪信該鑑定結果為真實，被告空言
    否認該鑑定之真實，自不可採。此外，被告迄今仍未舉反證
    證明其抗辯之首開情節為真，則揆之上開說明可知，自堪信
    原告所主張之上開事實為真實。
　(三)又按因故意或過失，不法侵害他人之權利者，負損害賠償責
    任，民法第184 條第1 項前段定有明文。再不法侵害他人之
    身體或健康者，對於被害人因此喪失或減少勞動能力，或增
    加生活上之需要時，應負損害賠償責任；不法侵害他人之身
    體、健康、名譽、自由、信用、隱私、貞操，或不法侵害其
    他人格法益而情節重大者，被害人雖非財產上之損害，亦得
    請求賠償相當之金額，同法第193 條第1 項、第195 條第 1
    項亦分別定有明文。查被告因上開過失行為致發生系爭車禍
    ，而造成原告受有背部挫傷、右下肢多處擦傷、上唇擦傷、
    頭部受傷、創傷後癲癇等傷害，業如前述，乃構成侵權行為
    ，揆之上開法律規定可知，被告自應負損害賠償責任。茲就
    原告請求之金額分別審核如下：
　1.醫療費用部分：
    原告主張其因系爭車禍受有上開傷害，致支出醫療費用共計
    10,210元等語，業據其提出醫療收據28紙為證，被告雖不否
    認該收據形式之真正，惟辯稱其僅負原告因系爭車禍所罹背
    部挫傷、右下肢多處擦傷、上唇擦傷傷勢支出之醫療費等語
    ，然原告所罹創傷後癲癇與系爭車禍有相當因果關係乙節，
    已如上述，被告此部分所辯，自不足採，經本院核計上開收
    據，均屬必要醫療費用支出，被告空言否認，自不足取，是
    原告因被告上開過失行為致受有共計10,210元之醫療費用損
    害。
  2.看護費用部分：
  (1)按當事人主張有利於己之事實者，就其事實有舉證之責任，
    民事訴訟法第 277條前段定有明文。所謂舉證係指就爭訟事
    實提出足供法院對其所主張者為有利認定之證據而言，若所
    舉證據，不能對其爭訟事實為相當之證明，自無從認定其主
    張為真正。又主張法律關係存在之當事人，就該法律關係發
    生所須具備之要件，應先負舉證之責任，原告就其主張之事
    實，不舉證證明者，被告本無須就其抗辯之事實，負舉證之
    責任，縱令被告就其抗辯事實不能舉證，或其所舉證據尚有
    疵累，亦應駁回原告之請求，此為舉證責任分擔之原則，最
    高法院17年度上字第917號判例參照。
  (2)原告主張其因系爭車禍受傷，無法自理生活，起居有賴他人
    照顧，遂由原告之妻看護 1個月，而受有相當親屬看護費用
    之損害共計30,000元等情，惟為被告所否認，並以前開情詞
    置辯，則揆之上開判例意旨可知，原告自應其所罹上開傷勢
    確有看護必要之事實先負舉證責任。經查，原告主張上開事
    實，業據其提出診斷證明書為證，然為被告所否認，本院為
    明瞭原告所罹上開傷勢，生活上是否需要他人協助及看護等
    必要情事，乃檢附本院95年度交簡上字第18號全部刑事卷，
    及原告歷次就診醫院即財團法人天主教若瑟醫院、財團法人
    長庚紀念醫院林口分院病歷，函請財團法人長庚紀念醫院林
    口分院予以鑑定，該院覆稱：「三、病患當時『背部挫傷、
    右下肢多處擦傷、上唇擦傷、眩暈』之病症，應需 2個月始
    可治癒，而『癲癇』於治療後二年內無復發現象時，可以考
    慮停藥，亦即治療成功；另病患於上述期間內，如無意外，
    應可自理生活而無須看護照顧。」等文，有財團法人長庚紀
    念醫院林口分院96年 5月31日（96）長庚院法字第0375號函
    附卷可參，顯見原告於治療上開傷勢期間，可自理生活而無
    須看護照顧，此外，原告迄今仍無法舉證證明其所罹上開傷
    勢確有看護必要之情為真實，則揆之上開判例要旨，要難認
    原告主張其所罹上開傷勢確有看護必要之情為真實，是原告
    主張其因系爭車禍受傷，無法自理生活，起居有賴原告之妻
    看護 1個月，而受有相當親屬看護費用之損害共計30,000元
    等語，尚不足採信，故原告請求此部分看護費之損害，並非
    有據，應予駁回。
　3.不能工作，及減少勞動能力損失之部分：
  　原告主張其因系爭車禍受傷，無法工作 1個月，且因罹創傷
  　後癲癇，而屬第7 級之殘廢，致喪失勞動能力69.21%，以原
    告每月收入50,000元，算至60歲，而受有不能工作50,000元
    ，及減少勞動能力2,131,784 元之損害等語，惟為被告所否
    認，並以前開情詞置辯，則揆之上開判例意旨可知，原告自
    應就其1 個月不能工作，及喪失勞動能力69.21%之事實先負
    舉證責任。經查，原告主張上開事實，雖據其提出診斷證明
    書為證，然為被告所否認，且原告未達勞工保險條例第53條
    之殘廢等級程度，勞動力經評估後亦無喪失之情，已如前述
    ，足見原告別無其所稱有1 個月不能工作，及喪失勞動能力
    69.21 % 之情，此外，原告迄今仍無法舉證證明其1 個月不
    能工作，及喪失勞動能力69.21%之情為真實，則揆之上開判
    例要旨，要難認原告主張此部分之情節為真實，是原告主張
    其1 個月不能工作，及喪失勞動能力69.21%等語，尚不足採
    信，故原告請求此部分不能工作，及減少勞動能力損失之損
    害，要屬無據，亦應予駁回。
  4.精神慰撫金部分：
    本院斟酌原告國小畢業，車禍前係經營自助餐生意，名下有
    2 筆不動產，別無動產（見卷附稅務電子閘門財產所得調件
    明細表），因系爭車禍受有背部挫傷、右下肢多處擦傷、上
    唇擦傷、頭部受傷、創傷後癲癇之傷害，醫院為其實施症狀
    治療，原告共計回診31次，其身體、精神痛苦甚大，而被告
    為高職畢業，現從事業務員，每月收入約3 萬餘元，名下別
    無不動產、動產，且於94年度受有共計564,235 元薪資、股
    利所得，並投資富邦金融控股股份有限公司49,620元（見上
    開調件明細表），被告原應注意上開交通規則，而依當時天
    候晴、日間有自然光線、路面乾燥無缺陷、道路無障礙物、
    視距良好等情，並無不能注意之情事，竟疏未注意，於該交
    岔路口前遇有閃光紅燈號誌，未減速接近、停止，讓幹線道
    車優先通行，即貿然穿越該交岔路口，致生系爭車禍，然被
    告於案發時隨即撥打電話報警，足認被告於肇事後有誠意協
    商善後，僅因原告請求金額過鉅，而無法達成和解等一切情
    狀，認原告所得請求之精神慰撫金以200,000 元為適當。
  (四)惟按損害之發生或擴大，被害人與有過失者，法院得減輕賠
    償金額或免除之，民法第217 條第1 項定有明文。被告駕駛
    上開車輛行經復興路與忠孝路之閃光號誌交岔路口處時，原
    應注意閃光紅燈表示「停車再開」，車輛應減速接近，先停
    止於交岔路口前，讓幹道車優先通行後認為安全時，方得續
    行，而依當時天候晴、日間有自然光線、路面乾燥無缺陷、
    道路無障礙物、視距良好等情，並無不能注意之情事，竟疏
    未注意，於該交岔路口前遇有閃光紅燈號誌，未減速接近、
    停止，讓幹線道車優先通行，即貿然穿越該交岔路口，適有
    原告騎乘上開重型機車，沿忠孝路由南往北方向駛至該路口
    ，亦疏未注意其行向為閃光黃燈，表示警告，應減速接近，
    小心通過，因而閃避不及，被告所駕駛之自用小客車左側車
    身遂與原告所騎乘之機車右側車身發生碰撞，致發生系爭車
    禍之事實，業如前述，是原告就系爭車禍之發生與有過失甚
    明，本院審酌兩造各開過失情節，認原告應負30% 之肇事責
    任，被告應負70% 之肇事責任，爰減輕被告賠償金額30% 。
    依此計算，被告應賠償原告之金額為147,147 元（計算式：
    ﹝10,210元＋200,000 元﹞×70 %＝147,147 元）。
七、從而，原告依據侵權行為之法律關係，請求被告應賠償原告
    147,147 元，及自起訴狀繕本送達之翌日即95年10月27日起
    至清償日止，按週年利率5%計算之利息，核無不合，應予准
    許，逾此部分之請求，為無理由，應予駁回。
八、另本判決第1 項原告勝訴部分，係所命給付之金額未逾500,
    000 元之判決，依民事訴訟法第389 條第1 項第5 款規定，
    應依職權宣告假執行，此部分雖經原告陳明願供擔保請准宣
    告假執行，惟其聲請不過促請法院職權發動，本院無庸就其
    聲請為准駁之裁判，附此敘明。又被告陳明願供擔保免為假
    執行，經核原告勝訴部分，核無不合，爰酌定相當擔保金額
    宣告之。至於原告敗訴部分，其假執行宣告之聲請亦失所附
    麗，應併予駁回。
九、訴訟費用負擔之依據：民事訴訟法第79條。
中　　華　　民　　國　　96　　年　　7 　　月　　9 　　日
                  民事第二庭    法  官  陳秋如
以上正本係照原本作成
如對本判決上訴，須於判決送達後20日內向本院提出上訴狀（需
附繕本）
中　　華　　民　　國　　96　　年　　7 　　月　　9 　　日
                                書記官　王秀如
